【裁判字號】    95,易,280
【裁判日期】    950502
【裁判案由】    竊盜等
【裁判全文】
臺灣高雄地方法院刑事判決               95年度易字第280號
公訴人  臺灣高雄地方法院檢察署檢察官
被  告  庚○○
                （現另案在臺灣屏東監獄竹田分監執行中）
        丙○○
                （現另案在臺灣高雄第二監獄執行中）
        甲○○
                （現另案在臺灣高雄監獄執行中）
        己○○
上列被告因竊盜等案件，經檢察官提起公訴（94年度偵字第1915
5 號，94年度偵緝字第2878、2919號），本院判決如下：
    主  文
庚○○共同意圖為自己不法之所有，以恐嚇使人將本人之物交付
，累犯，處有期徒刑玖月。
丙○○幫助意圖為自己不法之所有，以恐嚇使人將本人之物交付
，處有期徒刑肆月，如易科罰金，以參佰元折算壹日。
甲○○、己○○，均無罪。
    事  實
一、庚○○前因恐嚇等案件，經法院判處有期徒刑10月、8 月、
    6 月，並定其應執行之刑為有期徒刑1 年11月確定，於民國
    82年3 月25日入監服刑，83年6 月15日縮短刑期假釋付保護
    管束（下稱第1 次假釋）。嗣又因肅清煙毒條例等案件，先
    經法院判處有期徒刑3 年2 月、4 月，並定其應執行之刑為
    有期徒刑3 年4 月確定；復經法院分別判處有期徒刑3 年4
    月、6 月確定，並定其應執行之刑為有期徒刑3 年6 月，前
    開第1 次假釋亦被撤銷接續執行殘刑，於84年5 月8 日入監
    服刑，88年4 月9 日縮短刑期假釋（下稱第2 次假釋）付保
    護管束，91年4 月2 日縮刑期滿、前開第2 次假釋未經撤銷
    ，視為執行完畢（構成累犯）。
二、緣真實姓名年籍不詳、綽號「志龍」之成年男子，獨自於94
    年3 月4 日凌晨4 時30分許，在高雄市○○區○○街260 號
    前竊取戊○○所有之賽鴿8 隻（起訴書誤載為16隻，下同）
    得手後，即將所竊得之賽鴿帶往庚○○位於屏東縣萬丹鄉○○村○○街4 巷12號之住所，繼而：
(一)與庚○○共同基於意圖為自己不法所有之犯意聯絡，先推由
    庚○○尋覓1 個可暫時用於匯、提款項之帳戶，庚○○乃去
    電丙○○探詢是否有帳戶可供借用。
(二)丙○○於接獲庚○○之詢問電話後，雖預見將自己持有之帳
    戶提供他人使用，可能幫助他人從事財產犯罪，竟基於幫助
    他人恐嚇取財之未必故意，將其前於94年2 月間自張志豐（
    已於94年8 月31日死亡，經檢察官為不起訴處分）處所合法
    取得，由張志豐所申請開立之九曲堂郵局帳號000-00000000
    000000號帳戶（下稱上開帳戶）之帳號，於94年3 月4 日上
    午某時許，告知庚○○，並應允庚○○得將上開帳戶暫時作
    為匯、提款項之用。
(三)嗣庚○○與「志龍」得知上開帳戶之帳號後，2 人乃承前犯
    意，於同日上午11時許，接續撥打前開竊得賽鴿腳環上所載
    之00-0000000市話門號數次予鴿主戊○○，向戊○○恫稱其
    所有之賽鴿在伊等手中，須立刻支付8 萬元款項（下稱上開
    8 萬元款項），否則即要殺害或轉售賽鴿等語，使戊○○心
    生畏懼，旋於同日正午12時許，以兒子葉錦源之名義將上開
    8 萬元款項匯款入上開帳戶。
(四)及至上開款項匯款入上開帳戶後，丙○○方又將上開帳戶之
    金融卡1 張交付予甲○○、己○○2 人（2 人涉犯贓物罪嫌
    之部分未據檢察官起訴），並指示2 人陪同庚○○與「志龍
    」一起前往高雄縣縣鳥松鄉之仁美郵局，以操作設於該處之
    自動提款機提領上開8 萬元款項，迨領得款項後，庚○○分
    得2 萬元，另丙○○、甲○○、己○○與上開帳戶所有人張
    志豐，則以不詳方式朋分1 萬元。嗣戊○○於同日下午4 時
    10分許報警處理，經警循線陸續通知丙○○等人到案，始查
    悉上情，另並扣得丙○○所交出上開帳戶之金融卡1 張。
二、案經戊○○訴由高雄縣政府警察局移請臺灣高雄地方法院檢
    察署檢察官偵查起訴。
    理  由
壹、證據能力方面：
一、被告庚○○、丙○○、甲○○、己○○一致同意證人即告訴
    人戊○○、證人即被害人乙○○、證人張志豐於警詢中之陳
    述、上開帳戶之申請書暨更換事項紀要1 份、94年1 月27日
    與同年3 月4 日之匯款單各1 紙，均得作為證據，本院審酌
    前開言詞、書面陳述作成時之狀況，俱認為適當，依刑事訴
    訟法第159 條之5 第1 項，應均有證據能力。
二、被告庚○○、己○○另並同意證人即共同被告丙○○、甲○○於警詢中之陳述，亦俱得作為證據，基於上開同一理由，
    各該言詞陳述也均有證據能力。
貳、實體事項：
一、訊據被告庚○○對於上開犯行坦言不諱。至被告丙○○就其
    曾於前揭時點，將上開帳戶之帳號告知庚○○，並應允庚○○得暫時使用上開帳戶匯、提款項等情固不否認，惟矢口否
    認其有幫助恐嚇取財之未必故意，並辯稱：當時庚○○是說
    有個朋友要匯錢給他，且承諾事後支付帳戶所有人相當之代
    價，我才會應允他使用上開帳戶，我不知道上開帳戶會供作
    恐嚇取財犯罪使用云云。經查：
(一)庚○○與成年男子「志龍」共同於前揭時點，以加害告訴人
    戊○○賽鴿之事恫嚇戊○○，並致使戊○○因心生畏懼而依
    指示將上開8 萬元款項匯入上開帳戶，嗣並順利領得款項；
    及丙○○曾於前揭時點，因庚○○承諾事後支付相當之代價
    ，遂而將上開帳戶之帳號告知庚○○，並應允庚○○得暫時
    予以使用各情，分經被告庚○○、丙○○坦承在卷，核與證
    人戊○○、張志豐於警詢中之陳述大致相符，且有上開帳戶
    之申請書、更換事項紀要、交易明細表各1 份，及94年3 月
    4 日之匯款單1 紙在卷可稽，此外，並有上開帳戶之金融卡
    1 張扣案足資佐據，自俱堪信為真實。
(二)丙○○雖另以其欠缺幫助恐嚇取財之犯意等語置辯。惟查，
    現今一般人前往金融機構申請帳戶使用並非難事，且多毋庸
    支付使用對價，如非供作不法使用，應無不以自己名義申請
    、反另以事後支付相當代價之承諾，向他人借用之必要；況
    邇來各式各樣之恐嚇取財、詐欺取財等犯罪類型層出不窮，
    該等犯罪多係利用他人之帳戶以躲避警方追查，並迭經媒體
    廣為披載、報導，此應為常人本於一般認知能力所能知悉，
    丙○○既係心智健全之成年人，自當無不知之理，其竟提供
    自己持有之帳戶供他人使用，足認其對於該帳戶遭用於恐嚇
    取財使用有所預見，且亦無違其本意，而確有幫助恐嚇取財
    之未必故意至明，其上開所辯，顯係卸責之詞，不足採信。
(三)綜上，本件事證明確，庚○○、丙○○之各該犯行，均至堪
    認定。
二、核被告庚○○意圖為自己不法之所有，以加害戊○○財產（
    即賽鴿）之事恫嚇戊○○，並致使戊○○因心生畏懼而依指
    示匯付款項，所為乃係犯刑法第346 條第1 項之恐嚇取財罪
    ；庚○○就前開犯行，與成年男子「志龍」有犯意聯絡、行
    為分擔，均應論以共同正犯；庚○○與「志龍」雖於94年3
    月4 日上午11時許，接續撥打數通恐嚇取財電話予戊○○，
    惟該數行為乃於密切接近之時間內實施，且又侵害同一之法
    益，則按一般社會健全觀念，各該行為之獨立性極為薄弱，
    尚難以強行分開，從而在刑法評價上，自應視為數個舉動之
    接續施行，合為包括之一行為予以評價，而認屬包括一罪之
    接續犯，較為合理（最高法院86年台上字第3295號判例意旨
    參照），附此敘明。至被告丙○○單純告知上開帳戶之帳號
    並應允庚○○使用之行為，並不能逕與向告訴人施以恫嚇之
    恐嚇行為等視，且卷內亦無證據顯示其有參與恐嚇取財犯行
    之構成要件行為，或其與庚○○及「志龍」就前開恐嚇取財
    犯行存有犯意聯絡，是故丙○○乃僅係對於他人實施之恐嚇
    取財犯行，資以助力，核其所為，應係犯刑法第30條第1 項
    、法第346 條第1 項恐嚇取財罪之幫助犯，依刑法第30條第
    2 項規定，按正犯之刑減輕之；公訴人認丙○○乃係成立恐
    嚇取財罪之共同正犯，尚有未洽，惟二者之基本事實既均相
    同，自無庸變更起訴法條，也予指明。又庚○○曾因恐嚇等
    案件，經法院判處有期徒刑10月、8 月、6 月，並定其應執
    行之刑為有期徒刑1 年11月確定，於82年3 月25日入監服刑
    ，83年6 月15日第1 次假釋；嗣又因肅清煙毒條例等案件，
    先經法院判處有期徒刑3 年2 月、4 月，並定其應執行之刑
    為有期徒刑3 年4 月確定，復經法院分別判處有期徒刑3 年
    4 月、6 月確定，並定其應執行之刑為有期徒刑3 年6 月，
    前開第1 次假釋亦被撤銷接續執行殘刑，於84年5 月8 日入
    監服刑，88年4 月9 日第2 次假釋並付保護管束，91年4 月
    2 日縮刑期滿、前開第2 次假釋未經撤銷，視為執行完畢乙
    情，有臺灣高等法院被告前案紀錄表1 份在卷足參，其於該
    有期徒刑執行完畢後，5 年內再犯本件有期徒刑以上之罪，
    為累犯，應依刑法第47條之規定加重其刑。
三、本院審酌被告庚○○正值壯年，不思圖以己力謀正當工作以
    賺取所需財物，卻因一時貪念，以危害社會治安，並足生威
    脅於戊○○之恐嚇方式索取金錢；另被告丙○○則提供帳戶
    幫助他人實施財產犯罪，致使真正犯罪者難以被查獲，助長
    社會犯罪風氣，均屬不該。末並斟酌庚○○、丙○○各自之
    犯後態度、犯罪之手段、生活狀況、智識程度與素行等一切
    情狀，爰分別量處如主文所示之刑，並就丙○○之部分，諭
    知易科罰金之折算標準。
四、公訴意旨另以：被告庚○○、丙○○與成年男子「志龍」3
    人基於意圖為自己不法所有之概括犯意聯絡，於推由丙○○
    負責蒐集包含上開帳戶在內之帳戶作為犯罪所得匯款使用後
    ，3 人繼則共同於：(1)94年1 月25日晚間11時許，前往高雄
    縣仁武鄉○○村○○○路151 號前，竊取被害人乙○○所有
    之賽鴿21隻，且旋於同月26日上午9 時許，去電向乙○○恫
    稱：須將款項匯入上開帳戶中，否則要將賽鴿殺掉等語，致
    使乙○○生恐懼，而於同月27日，以黃啟宗之名義匯款6 萬
    元至上開帳戶，並即刻遭提領一空；(2)94年3 月4 日凌晨4
    時30分許，前往高雄市○○區○○街260 號前，竊取告訴人
    戊○○所有之賽鴿8 隻，得手後執向戊○○恐嚇取財（此94
    年3 月4 日恐嚇取財之部分業已論罪科刑，詳前述），因認
    庚○○、丙○○所為另又分別涉犯恐嚇取財（指94年1 月26
    及27日之部分）與連續竊盜（指於94年1 月25日、同年3 月
    4 日2 次行竊之部分）罪嫌等語。
(一)按犯罪事實應依證據認定之，無證據不得認定犯罪事實，刑
    事訴訟法第154 條第2 項、第301 條第1 項分別定有明文。
    又事實之認定，應憑證據，如未能發現相當證據，或證據不
    足以證明，自不能以推測或擬制之方法，以為裁判基礎，最
    高法院亦著有40年台上字第86號判例，可資參照。
(二)訊據庚○○、丙○○堅詞否認有上開犯行。庚○○辯稱：我
    只有參與對戊○○恐嚇取財的部分，此前之各該犯行，我未
    參與，也不知情；至丙○○則以：我只是將前於94年2 月間
    自張志豐處所取得上開帳戶之帳號，於94年3 月4 日告知庚○○並應允其使用，我沒有參與竊盜，也沒有恐嚇取財各等
    語置辯。
(三)就上開(2)所示之竊盜犯行部分
  1.公訴人認庚○○、丙○○涉及此部分之共同竊盜犯行，無非
    係以戊○○於警詢中所陳稱：其所有之賽鴿，乃係於94年3
    月4 日凌晨4 時30分許遭竊，資為論據。
  2.惟查，戊○○於警詢中乃係證稱：當天凌晨我先在樓上將鴿
    籠吊往樓下，但當我接著走到樓下時，就發現賽鴿都被竊取
    殆盡等語（高雄縣政府警察局高縣警刑經字第0940082179號
    卷，下稱警卷，第21頁），顯見戊○○並未親見賽鴿遭竊之
    完整經過，自不能證明參與該次竊取犯行者，必有2 人以上
    ；再參諸戊○○此次遭竊之賽鴿為8 隻，數量非鉅，從而徒
    憑1 人之力即得順利竊取，也非不可想像，公訴人單憑戊○○之警詢中陳述，遽謂庚○○、丙○○曾共同參與竊取賽鴿
    之犯行，略嫌速斷。
(四)就上開(1)所示之竊盜及恐嚇取財犯行部分
  1.公訴人認庚○○、丙○○涉此部分之共同竊盜及恐嚇取財犯
    行，乃係以乙○○於警詢中之陳述、乙○○94年1 月27日之
    匯款單，另並佐諸乙○○此次遭侵害之犯罪型態，與戊○○
    遭侵害之犯罪型態相同，且各該遭恐嚇取財之款項，也俱匯
    入同一帳戶（亦即上開帳戶）2 節，資為推論。
  2.惟查，乙○○之警詢中陳述及其所提出之94年1 月27日匯款
    單，應僅能證明乙○○之賽鴿曾遭竊取作為恐嚇取使用，而
    尚無足認定庚○○或丙○○確係各該犯行之行為人；又先竊
    取賽鴿，繼而以之向鴿主進行恐嚇取財，亦即俗稱之「擄鴿
    勒贖」犯行，本偶有所聞，而綜觀乙○○此次遭侵害之過程
    ，或戊○○所經歷之犯行，在犯罪方法、手段等項上，與「
    擄鴿勒贖」之一般犯罪型態相較，均別無特殊之處，公訴人
    將2 同屬「擄鴿勒贖」典型之犯行，互為比附，進而逕自推
    論，也尚嫌無據；末證人張志豐於警詢中乃係明確陳稱：我
    是在94年2 月間將上開帳戶交付予丙○○使用的等語（警卷
    第5 頁），衡情，常人當無刻意虛詞以維護他人而反陷自己
    於罪之理，是以證人張志豐關於交付上開帳戶時點之所述，
    應可堪採信，丙○○既係在乙○○遭恐嚇取財數日後，方取
    得上開帳戶，自更無和庚○○共同參與此部分犯罪之可能，
    至為灼然。
(五)綜上，依卷內現有之一切證據，尚難認庚○○、丙○○確曾
    共同參與公訴人此部分所指之各該恐嚇取財、連續竊盜犯行
    ，庚○○、丙○○此部分之犯行自屬不能證明，惟公訴人認
    此部分行為若成立犯罪，與庚○○、丙○○前開有罪部分，
    應分別有牽連犯、連續犯之裁判上一罪關係，爰不另為無罪
    之諭知。
參、關於被告甲○○、己○○被訴幫助意圖為自己不法之所有，
    以恐嚇使人將本人之物交付之部分：
一、公訴意旨復以：告訴人戊○○將遭恐嚇取財之8 萬元，於94
    年3 月4 日正午12時許匯入上開帳戶後，被告甲○○、己○○2 人旋在被告丙○○之指示下，基於幫助恐嚇取財之犯意
    ，於同日下午1 時許，執丙○○所交付之上開帳戶金融卡1
    張，陪同被告庚○○與「志龍」一起前往高雄縣縣鳥松鄉之
    仁美郵局，並操作設於該處之自動提款機以提領前開之8 萬
    元，迨至領得款項後，庚○○乃將其中之1 萬元交予甲○○
    、己○○與丙○○朋分花用，因認被告甲○○、己○○2 人
    ，乃均係涉犯刑法第30條、第346 條第1 項恐嚇取財罪之幫
    助犯等語。
二、按不能證明被告犯罪者，應諭知無罪之判決，刑事訴訟法第
    301 條第1 項定有明文。又刑法上所謂幫助犯者，係指於他
    人實施犯罪之前或犯罪之際，予以助力，使之易於實施或完
    成犯罪行為之謂，故以「事先幫助」及「事中幫助」為限，
    若於他人犯罪行為完成後，予以助力，即學說上所謂「事後
    幫助」，則除法律別有處罰規定外，而應另依該等規定論處
    外，不成立幫助犯（最高法院71年度台上字第843 號判決意
    旨參照）；又恐嚇取財罪，於他人所交付之財物已置於行為
    人之實力支配，即屬既遂、終了，尚不以行為人現實持有財
    物為必要，均合先敘明。
三、訊據甲○○、己○○2 人均堅決否認有何幫助恐嚇取財之犯
    行，並一致辯稱：我們先前不認識庚○○，是因為丙○○臨
    時有事，無暇陪庚○○與1 名姓名、年籍不詳之成年男子去
    領錢，才拜託我們陪同庚○○與該男子一起前去，我們不知
    道所領的錢是庚○○與該男子共同向戊○○恐嚇得來的，也
    未分到任何的好處，就只是幫丙○○跑腿，沒想到竟然會構
    成犯罪；另己○○又單獨辯稱：我雖然有答應幫丙○○跑腿
    ，但在半途、還未到郵局前，就事先離開了等語。
四、經查，依此部分公訴意旨之所載，甲○○、己○○2 人乃係
    在戊○○將遭恐嚇取財之8 萬元匯入上開帳戶，始參與執金
    融卡陪同前往提領款項之行為，惟當上開款項一匯入後上開
    帳戶後，各該金錢既已處於恐嚇取財行為人隨時可得提領支
    用之狀態，恐嚇取財之犯行即告既遂、終了，甲○○、己○○2 人自無再成立該罪幫助犯之餘地。此外，公訴人復未提
    出任何積極證據以資證明甲○○、己○○2 人確曾在該恐嚇
    取財犯行實施前或實施之際，提供任何精神或物質上之助力
    ，則甲○○、己○○2 人之犯行俱屬不能證明，揆諸前開說
    明，即均應為無罪之諭知。
據上論斷，應依刑事訴訟法第299 條第1 項前段、第301 條第1
項，刑法第28條、第346 條第1 項、第47條、第30條第1 項前段
、第2 項、第41條第1 項前段，罰金罰鍰提高標準條例第1 條前
段、第2 條，判決如主文。
本案經檢察官丁○○到庭執行職務。
中    華    民    國    95    年    5     月    2     日
                  刑事第十庭  審判長法  官  徐美麗
                                    法  官  楊淑珍
                                    法  官  莊珮吟
以上正本證明與原本無異。
如不服本判決，應於判決送達後10日內，向本院提出上訴狀。
中    華    民    國    95    年    5    月     2     日
                                    書記官  蔡妮君
附錄本案所犯法條：
刑法第346 條第1 項
意圖為自己或第三人不法之所有，以恐嚇使人將本人或第三人之
物交付者，處6 月以上5 年以下有期徒刑，得併科1,000 元以下
罰金。


司法院資訊處製作；財團法人民間司法改革基金會備份。
